【裁判字號】    90,易,1229
【裁判日期】    900731
【裁判案由】    贓物
【裁判全文】
臺灣板橋地方法院刑事判決                          九十年度易字第一二二九號
    公  訴  人  臺灣板橋地方法院檢察署檢察官
    被      告  丁○○
右列被告因贓物案件，經檢察官提起公訴 (八十九年度偵字第二０四五二號)，本院
判決如左：
    主  文
丁○○無罪。
    理  由
一、公訴意旨略以：丁○○係經營中古機車買賣，明知某不詳姓名、年籍之人，於不
    詳時地所交付，懸掛車號為ＤＱＮˍ五００號車牌之輕型機車（引擎號碼：ＧＲ
    ＩＧˍ一三九一五一號），係屬來源不明之贓物（該車為陳俞蓉所有，車牌號碼
    係ＥＢＤˍ七一０號，係於民國八十六年六月間在台北縣板橋市○○○路十三號
    前遭竊），竟仍以不詳價格購買之，嗣於八十七年一月十六日將上開機車出售予
    不知情之甲○○（另經無罪判決確定）。嗣於八十八年十一月二十日十五時二十
    分許，在甲○○所經營之機車行為警查獲，並扣得上開贓車車體。因認被告丁○○涉有刑法第三百四十九條第二項之故買贓物罪嫌。
二、按犯罪事實應依證據認定之，無證據不得推定其犯罪事實；不能證明被告犯罪者
    ，應諭知無罪之判決，刑事訴訟法第一百五十四條、第三百零一條第一項分別定
    有明文。又認定不利於被告之事實，須依積極證據，苟積極證據不足為不利於被
    告事實之認定時，即應為有利於被告之認定，更不必有何有利之証據；最高法院
    三十年上字第八一六號著有判例足資參照。
三、本件公訴人認被告丁○○涉有故買贓物罪嫌，係以上開機車係被害人陳俞蓉所有
    ，並於八十六年六月間在台北縣板橋市○○○路十三號前遭竊一節，業據被害人
    陳俞蓉於警訊時供明，並立有贓物領據一紙，復有該機車之車籍資料一紙附卷可
    稽；而被告既曾為機車行負責人，就如何判斷是否贓車，應有專業能力，並應對
    該機車係向何人所購一節，書立帳冊記錄為是，其竟無法提出相關資料以供查明
    出售機車與被告之人，顯係畏罪之舉，被告對該車係贓車一節，顯有認識等為主
    要論據。訊據被告丁○○則堅詞否認有故買贓物之犯行，並辯稱：（一）被告確
    曾賣給甲○○乙部舊機車，惟當時則有完整的資料，且伊也是經營中古車行，如
    有問題伊是不會購買的，更無法辦理過戶，由此可見被告彼時賣給甲○○的那部
    機車絕對不是贓車，本案這部機車必然是甲○○在併裝時弄錯車牌或換錯引擎的
    。其次被告當時賣給甲○○的那部機車，可說是一部幾乎要報廢的車（記得好像
    只賣了一、二千元），小偷是不會去偷一部要報廢的車，（而甲○○買廢車是要
    併裝出售也就是純買車牌而已）。被告僅是一個小生意人，檢察官竟要被告提出
    三年前的帳冊，此乃真強人所難。尚且本案這部贓車到底是否被告賣給甲○○的
    ，抑或是甲○○在併裝時張冠李戴所造成的，在在都有爭執。蓋甲○○之經驗遠
    勝被告百倍，如果當初被告賣的車有問題，伊是不可能買的，何況都已辦了過戶
    手續（如果是贓車根本無法過戶）。檢察官指摘被告應有判斷是否贓車的專業能
    力，然甲○○難道就沒有判斷能力嗎，而贓車是在伊店裡查獲，到底誰該負責，
    顯而易見，伊竟判無罪，反要追究被告，這合理嗎。按被告在三年前的一次意外
    ，嚴重傷害腦部，如今有很多記憶皆無法詳述，總之，被告沒有犯罪動機，是甲○○為保護自己構陷的。（二）本案機車被告是向機車行買的，買機車後向朋友
    乙○○借用冠昇機車行的名義過戶，之後還去監理所繳銷原車牌，申請新車牌Ｄ
    ＱＮˍ五００號，依監理所規定換領新車牌需原車到場，檢查車身號碼、引擎號
    碼、車牌號碼無誤後，才會准予換領新車牌等語。本院查：
(一)車牌號碼「ＤＱＮˍ五００號」機車，原車牌號碼係「ＱＨＨˍ０九六號」，引
    擎號碼：「ＧＲＩＧˍ二一二八四七號」、廠牌：光陽、車身顏色：粉紅色之輕
    型機車，乃係丙○○所有，於八十二年六月二十一日新領牌照，其後丙○○因另
    買新機車，前開機車要報廢，車行老板（位於丙○○住處台北縣土城市○○街二
    十六巷口，現已搬遷，無從查考）主動要幫其報廢，惟結果並未幫其報廢，其後
    該機車由前開車行老板出售予丁○○，丁○○於八十六年十二月十八日借用乙○○所有之冠昇機車行辦理過戶登記，又於八十六年十二月十九日繳銷原車牌「Ｑ
    ＨＨˍ０九六號」，於八十六年十二月二十二日重領「ＤＱＮˍ五００號」新車
    牌，而於八十七年一月十六日出售予甲○○，未辦理過戶登記，甲○○再於八十
    七年二月二日出售予陳來富，由冠昇機車行直接過戶登記予陳來富，陳來富於八
    十八年九月十五日再賣回給甲○○之詠福機車行。以上事實業據證人丙○○、乙○○、甲○○及被告丁○○供證在卷，並有交通部公路局台北區監理所板橋監理
    站九十年五月十四日（九十）北監板一字第九００二三０一號函及所附ＱＨＨˍ
    ０九六號機車異動歷史查詢表一件、機器腳踏車新領牌照登記書、汽（機）車過
    戶登記書、汽（機）車過戶申請登記書、汽（機）車各項異動登記書、台北市監
    理處九十年五月十六日北市監三字第九０六一四八六０００號函及所附汽（機）
    車過戶登記書、汽（機）車各項異動登記書、機器腳踏車新領牌照登記書等各一
    件附卷可稽。
(二)次查，機車繳銷原車牌重領新車牌，需原機車到場，經主管機關之各該監理處、
    所驗明車身號碼、引擎號碼、車牌號碼相符無誤後，始准予換領新車牌，車身變
    換顏色亦需原機車到場，檢驗無誤後，始准異動登記，此據證人乙○○、甲○○
    及被告丁○○供明在卷。本件機車原車牌號碼「ＱＨＨˍ０九六號」，引擎號碼
    為：「ＧＲＩＧˍ二一二八四七號」、廠牌：光陽、車身顏色：粉紅色之輕型機
    車，於八十六年十二月十九日繳銷原車牌，而於八十六年十二月二十二日重領「
    ＤＱＮˍ五００號」新車牌，此有前開機車異動歷史查詢表及台北市監理處函覆
    之機器腳踏車新領牌照登記書各一件附卷可查。而據台北市監理處函覆之機器腳
    踏車新領牌照登記書所載，車牌號碼「ＤＱＮˍ五００號」之機車，除車身顏色
    變換為「黑色」外，其餘引擎號碼仍係：「ＧＲＩＧˍ二一二八四七號」、廠牌
    亦是光陽牌，可見至此時點該機車之車牌及車體之引擎號碼係相符無誤的。時隔
    二十五日後即八十七年一月十六日，被告丁○○將此機車出售予甲○○，並書立
    有機車買賣合約書一件為憑，據該機車買賣合約書所載，此項買賣標的之機車，
    其車牌號碼係「ＤＱＮˍ五００號」、引擎號碼為「ＣＲＩＧˍ二一二八四七號
    」、廠牌為光陽牌之輕型機車，此有該機車買賣合約書影本一件附卷為證（原本
    附於本院八十九年度易字第一一三０號刑事卷內）。觀該機車買賣合約書所載之
    車牌號碼、引擎號碼、廠牌等，除引擎號碼之英文字體「Ｇ」ＲＩＧ誤載為「Ｃ
    」ＲＩＧ外，其餘與前開機器腳踏車新領牌照登記書所載車籍資料均相符無誤，
    而此件機車買賣合約書乃甲○○本人所書寫，甲○○乃買賣中古機車之專業人士
    ，其於買賣中古機車時均會核對行車執照及車牌、車身、引擎號碼等是否相符，
    此亦經甲○○證述在卷，因此可得推論，此項機車買賣合約書之各項車籍資料，
    應係甲○○核對無誤後所載。茲被告丁○○出售予甲○○之機車，之前既經主管
    機關驗明車籍資料無誤後，始重領新車牌，依機器腳踏車新領牌照登記書所載，
    該機車其車體乃是引擎號碼「ＧＲＩＧˍ二一二八四七號」之車體，而甲○○買
    受該機車時據其本人所書寫之買賣合約書所載，其車體之引擎號碼亦是「ＧＲＩ
    Ｇˍ二一二八四七號」，並非「引擎號碼：ＧＲＩＧˍ一三九一五一號」之贓車
    車體，由此可見，被告丁○○出售予甲○○之機車並非「引擎號碼：ＧＲＩＧˍ
    一三九一五一號」之贓車。此從甲○○於八十七年二月二日將該機車出售予陳來
    富，陳來富再於八十八年九月十五日賣回給甲○○之詠福機車行，前後二次交易
    均完成過戶登記手續而未有問題，陳來富更使用該機車長達一年七個月亦未有何
    問題，亦得證明被告丁○○出售甲○○之機車應非贓車。職是，被告前開所辯其
    未出售贓車予甲○○應堪採信。甲○○雖另陳稱：「本件買賣時丁○○說正在辦
    過戶，沒有拿行車執照來，事後才拿行車執照來，一忙就忘了核對，以前也有跟
    丁○○買賣機車都沒有問題」，其後又陳稱：機車買賣合約書「是根據行車執照
    寫的」，前後已然不符。何況縱然買賣機車時尚未交付行車執照，但仍有買賣標
    的之機車在現場，買賣合約書仍可依機車本身據以記載車牌號碼、引擎號碼等，
    事後再核對行車執照所載之車籍資料與機車本身是否相符即可，無行車執照並不
    影響買賣合約書所載車籍資料之正確性，且買賣合約書依機車本身記載車牌號碼
    及引擎號碼，再核對行車執照所載之車籍資料是否相符，如此亦才是正辦，是其
    所辯當時無行車執照可供核對云云，尚非可採。又查陳來富係於八十八年九月十
    五日以五千元之價格將該機車賣回給甲○○，甲○○於八十八年十一月二十日將
    該機車置於店門前欲以一萬二千元價格出售，而為警查獲贓車，此據甲○○於八
    十八年十一月二十日之警訊筆錄中供明。衡之常情，中古車買賣業者，於買進中
    古車後勢必大力整修後再出售，藉以提高利潤，無論中古機車或中古轎車買賣皆
    然，甲○○以五千元買回該機車後，轉手間即欲以一萬二千元之價格出售，該機
    車顯然經甲○○大力整修過，而問題亦應出在其自陳來富買回機車後之整修，甚
    為顯然。
(三)綜上所述，被告丁○○出售予甲○○之機車，其車體並非「引擎號碼：ＧＲＩＧ
    ˍ一三九一五一號」之贓車，理由詳如前述，此外本院復查無其他積極證據足認
    被告丁○○涉有公訴人所指之犯行，不能證明被告犯罪，揆諸首揭說明，自應為
    被告無罪之諭知。
據上論斷，應依刑事訴訟法第三百零一條第一項，判決如主文。
本案經檢察官彭聖斐到庭執行職務
中    華    民    國      九十        年      七      月    三十一    日
                                      臺灣板橋地方法院刑事第一庭
                      法  官  毛崑山
右正本證明與原本無異。
如不服本判決，應於判決送達後十日內，向本院提出上訴狀。
                                          書記官  章宏萱
中    華    民    國      九十        年      七      月    三十一    日


司法院資訊處製作；財團法人民間司法改革基金會備份。
